【裁判字號】    90,交訴,192
【裁判日期】    900710
【裁判案由】    公共危險
【裁判全文】
臺灣臺南地方法院刑事判決                          九十年度交訴字第一九二號
    公  訴  人  臺灣台南地方法院檢察署檢察官
    被      告  甲○○
右列被告因公共危險案件，經檢察官提起公訴（九十年度營偵字第四七一號），本院
判決如左：
    主  文
甲○○服用酒類，不能安全駕駛動力交通工具而駕駛，處有期徒刑肆月，如易科罰金
，以參佰元折算壹日。
被訴肇事逃逸部分無罪。
    事  實
一、甲○○於民國九十年二月二十七日下午二時許，在台南縣後壁鄉烏樹林某地晏飲
    高梁酒後，已達不能安全駕駛動力交通工具之程度，仍駕駛車牌號碼ＴＧ─二七
    一二號自用小貨車，搭載丙○○，沿台南縣白河鎮○○路由西向東方向行駛，於
    該日下午二時二十五分許，途經白河鎮○○路下秀祐七號前，因酒醉不能安全操
    控駕駛其車輛，致其自用小貨自左側車頭自後追撞乙○○所騎乘並附載其妻蕭沈
    罔市之車牌號碼ＯＳＫ─七三二號重型機車（檢察官誤繕為腳踏車），致乙○○
    、蕭沈罔市二人人車倒地。甲○○肇事後，即在中正路下秀祐七號前約四十公尺
    處停車，乙○○、蕭沈罔市二人旋自地上站起，乙○○隨即趨前立於甲○○所駕
    駛之自用小貨車旁，質問甲○○為何駕車撞及其騎乘之機車等語，經甲○○告知
    渠原係在烏樹林接受晏飲乙事，乙○○發現其與甲○○均於該日下午在同一地點
    受邀晏飲，即告知甲○○：「沒有關係」後，甲○○即駕車離去，而乙○○折返
    現場，擬牽車離去時，經不詳姓名路人告知業已報警及不可移動現場等情，乙○
    ○、蕭沈罔市乃留滯肇事現場，經警據報前往處理，將蕭沈罔市送醫治療，發現
    蕭沈罔市受有右臂部挫瘀傷之傷害（過失傷害部分，未據告訴），並循線在台南
    縣東山鄉東山村一二○號甲○○住處內，查獲甲○○，並於同日下午三時四十三
    分許，在嘉義市仁友醫院和睦分院採取甲○○血液檢驗其血液中酒精濃度為二一
    ０．三二MG/DL。
二、案經台南縣警察局白河分局報請臺灣臺南地方法院檢察署檢察官偵查起訴。
    理  由
甲、有罪部分：
    （一）右揭酒後無法安全駕車之事實，業據被告甲○○於警、偵訊及本院審理中
          坦承不諱，而酒精使用後對人體之影響除造成自主神經系統亢奮與認知功
          能之暫時性缺損外，與駕駛能力有關者為對於移動景物的追蹤能力、經強
          光照射後恢復視力及監視四周的注意力等，而此三種能力在夜間駕車時尤
          其重要，許多人飲酒後因沒有可自覺的生理反應，以致腦部功能已缺損而
          仍不自知照常開車，此乃許多酒後駕車造成意外事故的主因之一（台北醫
          學院附設醫院精神科蔡尚穎主任論文「酒精對人體生理與行為之影響」參
          照），亦為刑法修正增訂一百八十五條之三之立法理由，再道路交通安全
          規則第一百十四條第二款規定汽車駕駛人飲酒後吐氣超過每公升０．二五
          毫克以上者，不得駕車，即是基於酒精對人體中樞神經系統有麻醉作用，
          為維護安全駕駛，而為之禁止規定。再呼氣中酒精濃度每公升０．五五毫
          克或血液中酒精濃度在百分之０．一一以上，參考德國、美國之標準，肇
          事率為一般正常人之十倍，認為已達不能安全駕駛之標準，此有法務部於
          八十八年五月十日邀集交通部、行政院衛生署、中央警察大學等單位相關
          人員召開之研商訂定刑法第一百八十五條之三服用毒品、麻醉麻藥品、酒
          類或其他相類之物，不能安全駕駛交通工具之認定標準會議結論可參。而
          刑法第一百八十五條之三所稱服用酒類或其他相類之物，不能安全駕駛動
          力交通工具之公共危險條款，係屬抽象危險犯之規定，此種抽象危險係伴
          隨飲酒過量之行為而當然成立。換言之，只需客觀上有此種行為出現，危
          險即視為存在，是否果真肇事，並不影響公共危險罪責之成立；如確實駕
          車肇禍，其刑責之明顯更不待言。又前揭德、美等國之認定標準，對於酒
          精濃度吐氣已達每公升零點五五毫克，或血液濃度達百分之零點一以上，
          肇事率為一般正常人之十倍，認為已達「不能安全駕駛」之標準，至於上
          揭數值以下之行為，如輔以其他客觀事實得作為「不能安全駕駛」之判斷
          ，亦認為應依刑法第一百八十五條之三之規定處以刑罰，此有法務部八十
          八年五月十八日法八八檢字第一六六九號函可資參照。次查，抽血檢測血
          液中酒精濃度含量換算成百分比馺吐氣中酒精含量換算方式為：將抽血檢
          測值見換算為百分比再將百分比值乘以五為吐氣之含量，是本件被告在嘉
          義市仁友醫院和睦分院採取甲○○血液檢驗其血液中酒精濃度為二一０．
          三二MG/DL，經換算為吐氣中酒精含量為每公升一．Ｏ五毫克（210.32mg/
          dl÷1000×5 =1.05 mg/l），顯逾每公升０．五五毫克，依前開規定不得
          駕車，其猶駕車外出並擦撞他車，堪認被告確已無法安全駕駛動力交通工
          具，復有台南縣警察局道路交通事故調查報告表一紙、現場及車損照片九
          張、嘉義市仁友醫院和睦分院血液檢驗報告一紙附卷足資佐證，本件酒後
          駕車，違背駕駛安全部分事證已臻明確，被告犯行堪予認定。
    （二）核被告甲○○所為，係犯刑法第一百八十五條之三之重大違背駕駛安全罪
          。爰審酌被告犯罪之動機、生活狀況、品行、智識程度，及犯罪後態度尚
          稱良好，惟其於酒後駕駛車輛，不僅嚴重危害交通安全，且其所測得之呼
          氣酒精濃度高達每公升一．Ｏ五毫克，對使用道路之人車危險性甚鉅等一
          切情狀，量處如主文所示之刑，並諭知易科罰金之折算標準，以資嚴懲。
乙、無罪部分：
一、公訴意旨另以：被告甲○○於前開時、地酒後駕車肇事，致乙○○左腳踝及左膝
    挫傷，蕭沈罔市右臂部挫瘀傷，詎被告未停車護送乙○○、蕭沈罔市夫婦就醫，
    反將彼二人棄置該處，而自行駕駛該輛小貨車逃逸，倖蕭氏夫婦記下該輛小貨車
    車牌號碼而報警查獲。因認被告另涉有刑法第一百八十五條之四肇事逃逸罪嫌。
二、公訴人認被告甲○○涉有刑法第一百八十五條之四駕駛動力交通工具肇事致人受
    傷而逃逸罪嫌，無非係以被害人乙○○、蕭沈罔市之指訴及證詞為主要論據。惟
    訊據被告甲○○堅決否認涉有肇事逃逸之犯行，辯稱：伊當時因前後方都有車輛
    ，所以將車子開前面一點再停車，伊有確定乙○○他們沒事才將車輛開走等語。
三、按犯罪事實應依證據認定之，無證據不得推定其犯罪事實，又不能證明被告犯罪
    者，應諭知無罪之判決，刑事訴訟法第一百五十四條、第三百零一條第一項分別
    定有明文。次按，刑法第一百八十五條之四駕駛動力交通工具肇事致人死傷而逃
    逸罪之立法目的，係為維護交通安全，減少被害人之死傷，促使駕駛人於肇事後
    ，能對於被害人提供及時救護，為處罰肇事者於肇事後遺棄被害人於不顧，故參
    照同法第二百九十四條第一項之刑度增設之，本含有遺棄罪之性質，是上開罪名
    之成立，乃以行為人駕駛動力交通工具，因自己之故意或過失，肇事而導致被害
    人受有傷害或死亡之結果時，竟基於遺棄之故意，未予被害人適當救助即行逃逸
    者，始足當之，若肇事者因其他因素，不知被害人因車禍受有傷害，逕自離開肇
    事地點，即難以該罪相繩。經查：本件被告於前揭時、地因駕駛動力交通工具與
    騎乘機車之被害人發生擦撞之事故，造成被害人乙○○、蕭沈罔市受傷，固據被
    害人於警訊中指訴在卷，且為被告所不爭執，並有營新醫院診斷證明書一紙及乙
    ○○足部受傷之照片二紙在卷可按，足認當日確有上開交通事故之發生，並致乙
    ○○、蕭沈罔市受傷無誤。惟查，經被害人乙○○到庭證稱：「我騎機車載我太
    太，我也沒有感覺他（指車輛撞及前，並未發現被告所駕駛自用小貨車之行進方
    向），因為他從後面撞到我，我與我太太二人都倒地，我與我太太跌倒後不知道
    有受傷，跌倒後我馬上起來，我太太是之後檢查有擦傷，我沒有怎樣。：：當時
    被告人還在車上，我太太叫他不要走，當時我們二人爬起來，到他身邊，我太太
    叫他不要走，撞到後我們二人都在地上，馬上爬起來，我太太坐在地上時，因為
    在車子旁邊，我太太就叫他不要逃。他（指被告）說他去我家鄰居請客，我也是
    給那人請，：：事發後，我過去問他為何撞我們，他說他去烏樹林請客，我看看
    沒錯，他確實剛才有在請客的地方，我想說我認識他，而且我們也沒事，所以我
    轉頭要牽車，他就走了。撞到後他車子有停在旁邊。」等語，核與證人丙○○到
    庭結證證稱：「我回去時搭被告的便車，突然碰了一聲，他（指被告）說沒關係
    ，他要停到前面看看，我轉頭看被害人二人，蕭（指乙○○）就過來：：當初撞
    到，他們看是剛才請客的人，說沒關係，然後他們二人就走去牽車了。」等情相
    符，足證被告於肇事之初，確有立即停車察看被害人狀況，又參酌本件被害人受
    撞後立即爬起，且被告與被害人乙○○嗣後言談間，發現渠等原於同一地點接受
    晏飲乙事，並經被害人乙○○表示沒關係，而被害人蕭沈罔市係事後送醫檢查，
    始發現臀部受有傷害等客觀狀態觀之，被告因係誤認被害人乙○○、蕭沈罔市未
    受有傷害，而未將被害人送醫，逕行駕車離去，是被告辯稱伊有確定乙○○他們
    沒事才將車輛開走等語，尚與常情無悖。綜上所述，本件被告甲○○於發生上開
    交通事故時，應係肉眼觀察及言談溝通有誤，而不知被害人因車禍而受有傷害，
    其縱有駛離肇事現場之行為，唯並無遺棄被害人而逃逸之故意，核與前開罪名之
    構成要件不符，尚難以該罪相繩。此外，復查無其他積極之證據足證被告確有公
    訴人指訴之肇事逃逸犯行，本件不能證明其犯罪，該部分自應依法為無罪之諭知
    。
據上論斷，應依刑事訴訟法第二百九十九條第一項前段、第三百零一條第一項，刑法
第一百八十五條之三、第四十一條第一項前段，罰金罰鍰提高標準條例第二條，判決
如主文。
中      華      民    國    九十      年      七      月      十      日
                                  臺灣臺南地方法院交通法庭
                                      法  官    田  幸  艷
右正本證明與原本無異。
如不服本判決，應於判決送達後十日內向本院提出上訴狀( 應附繕本 )。
                                      書記官    陳  玉  芬
中      華      民      國    九十      年      七      月      十      日
附錄法條：
刑法第一百八十五條之三
服用毒品、麻醉藥品、酒類或其他相類之物，不能安全駕駛動力交通工具而駕駛者，
處一年以下有期徒刑、拘役或三萬元以下罰金。


司法院資訊處製作；財團法人民間司法改革基金會備份。
